臺灣基隆地方法院基隆簡易庭民事判決
109年度基簡字第1405號
原      告  林正鈞  
訴訟代理人  蔡維杰  
被      告  莊永發  

上列當事人間塗銷抵押權登記事件，本院於民國110年5月5日言
詞辯論終結，判決如下：
    主  文
原告之訴駁回。
訴訟費用由原告負擔。
    事實及理由
一、原告起訴主張：
    附表一、二所示之不動產（下稱系爭不動產）原為訴外人郭
    瑞章所有，民國90年7月間，郭瑞章與其父即訴外人郭木義
    ，以郭木義之名義向被告借款新臺幣（下同）50萬元（下稱
    系爭借款），借款期間為3個月，借據上之借款人亦為郭木
    義，並於90年7月20日以系爭不動產設定擔保債權總金額最
    高限額50萬元，存續期間自90年7月6日至90年10月5日之最
    高限額抵押權（下稱系爭最高限額抵押權）予被告。郭瑞章
    已清償系爭借款，惟被告並未將系爭最高限額抵押權塗銷，
    參酌最高法院83年台上字第1055號判例要旨，並依抵押權之
    從屬性，應允許原告請求塗銷系爭最高限額抵押權之設定登
    記，為此提起本件訴訟，並聲明：㈠被告應將附表一、二所
    示之系爭不動產，於90年7月20日以新北市○○區地○○○○00○○
    地○○000000號收件所設定，擔保債權總金額最高限額50萬元
    之抵押權（即系爭最高限額抵押權）登記予以塗銷。㈡訴訟
    費用由被告負擔。
二、被告抗辯略以：
    系爭最高限額抵押權是因郭木義向被告借錢，郭木義沒有還
    錢所以才會設定，若有還錢，被告就會去塗銷系爭最高限額
    抵押權等語，並聲明：不同意原告之請求。
三、本院之判斷：
  ㈠原告主張90年7月間曾由郭木義向被告借款50萬元（即系爭借
    款），並以系爭不動產設定系爭最高限額抵押權予被告作為
    擔保等情，業據原告提出系爭不動產之土地登記第一類謄本
    、建物登記第一類謄本影本可稽，且為被告所不爭執，堪信
    為真。至於原告主張系爭借款已經清償完畢，被告應塗銷系
    爭最高限額抵押權等情，則為被告所否認及拒絕，並以上開
    情詞置辯。是本件應審酌：原告主張系爭最高限額抵押權所
    擔保之債權已因清償而消滅、系爭最高限額抵押權所可擔保
    之債權已不存在等情，是否可採。
  ㈡按當事人主張有利於己之事實者，就其事實有舉證之責任。
    但法律別有規定，或依其情形顯失公平者，不在此限。民事
    訴訟法第277條定有明文。次按請求履行債務之訴，原告就
    其所主張債權發生原因之事實，固有舉證之責任，若被告自
    認此項事實而主張該債權已因清償而消滅，則清償之事實，
    應由被告負舉證之責任，此觀民事訴訟法第277條之規定自
    明。最高法院28年渝上字第1920號民事判例意旨參照。本件
    原告主張郭木義或郭瑞章業已清償系爭借款等情，既為被告
    所否認，參以首開說明，即應由原告就所主張清償之有利於
    己之事實，舉證以實其說，原告雖以：如果沒有還錢，為何
    二十年都沒有執行，如果二十年沒有還錢早就拍賣了、實務
    上偶爾會遇到錢已經還了但沒有拿到塗銷證明等語，惟此均
    屬原告之推論，而非舉證。此外，原告並未提出任何證據證
    明系爭借款業已清償之事實，原告主張系爭借款已因清償而
    消滅云云，即無可採，原告主張系爭最高限額抵押權已無所
    擔保之債權存在，即難採認。次按最高限額抵押權所擔保之
    債權，其請求權已因時效而消滅，如抵押權人於消滅時效完
    成後，5年間不實行其抵押權者，該債權不再屬於最高限額
    抵押權擔保之範圍。民法第881條之15固有明文，惟查，依
    原告所述，系爭借款係90年7月所借，借款期間3個月（見本
    院110年1月13日言詞辯論筆錄第1頁、原告110年1月25日民
    事補正狀），並參酌系爭最高限額抵押權登記之存續期間為
    90年7月6日至90年10月6日，可知本件系爭借款亦不符合民
    法第881條之15所規定之情形，綜上，原告主張系爭最高限
    額抵押權因從屬性而消滅，並無可取。
四、綜上所述，原告請求被告塗銷系爭最高限額抵押權之登記，
    為無理由，應予駁回。
五、本件事證已經明確，兩造其餘攻擊防禦方法及所提出之證據
    ，核與判決之結果不生影響，爰不一一論述，併此敘明。
六、結論：本件原告之訴為無理由，依民事訴訟法第78條，判決
    如主文。
中　　華　　民　　國　　110 　年　　5 　　月　　26　　日
                  基隆簡易庭法  官  高偉文
以上正本係照原本作成。
對於本件判決如有不服，應於收受送達後20日內向本院提出上訴
書狀，上訴於本院合議庭，並按他造當事人之人數附具繕本。如
委任律師提起上訴者，應一併繳納上訴審裁判費。
中　　華　　民　　國　　110 　年　　5 　　月　　26　　日
                            書記官 蕭靖蓉
附表一    編號 地號 面積(平方公尺) 權利範圍 1 新北市○○區○○段000地號 75 1/1 2 新北市○○區○○段00000地號 18.71 1/1 

附表二      編號 建號 土地坐落  面積(平方公尺)  權利範圍   建物門牌 層數面積 總面積 1/1 1 新北市○○區○○段000○號 新北市○○區○○段000地號 1層：42.94 2層：67.18 騎樓：24.24 134.36    新北市○○區○○○路00號